臺灣臺北地方法院交通事件裁定　　　　　　　　　九十二年度交聲字第一三六四號
　　原處分機關　台北市交通事件裁決所
　　異　議　人
　　即受處分人　甲○○
右列受處分人因違反道路交通管理處罰條例案件，對於台北市交通事件裁決所民國九
十二年九月九日所為之處分（原處分案號：北市裁三字第裁二二－ＡＢＺ０四五三０
一號），聲明異議，本院裁定如左：
    主  文
原處分撤銷。
甲○○不罰。
    理  由
一、按法院受理交通事件，準用刑事訴訟法之規定，道路交通管理處罰條例第八十九
    前段定有明文；次按刑事訴訟法第一百五十四條第二項、第三百零一條第一項分
    別明定犯罪事實應依證據認定之，無證據不得認定犯罪事實，又不能證明被告犯
    罪者，法院應諭知無罪之判決，再認定犯罪事實所憑之證據，雖不以直接證據為
    限，間接證據亦包括在內，然而無論直接或間接證據，其為訴訟上之證明，須於
    通常一般之人均不致有所懷疑，而得確信其為真實之程度者，始得據為有罪之認
    定，倘其證明尚未達到此一程度，而有合理之懷疑存在以致事實審法院無從取得
    有罪之確信時，即應由法院為諭知被告無罪之判決（最高法院七十六年台上字第
    四九八六號刑事判例意旨參照），亦即刑事訴訟法上法院認定事實之最重要原則
    「認定被告有罪，就該有罪事實不能有任何之合理懷疑存在」，於法院審理行為
    人違反道路交通管理處罰條例案件時亦有其適用，易言之，法院於審理行為人違
    反道路交通管理處罰條例案件，當踐行完畢調查證據之程序後，為事實之認定時
    ，如就原處分機關所認定之行為人違規之事實仍有合理之訴訟上懷疑，而無法百
    分之百確信行為人確有該當於道路交通管理處罰條例各該處罰條文之構成要件事
    實時，即應依訴訟上之「待證事實倘有懷疑，則從被告之利益作解釋」之證據法
    則，作對受處分人有利之認定。
二、本件異議人即受處分人甲○○於民國（下同）九十二年六月十五日十八時八分許
    ，騎乘車號ＢＥＲ－七六二號重行機車並搭載郭鳳儀，行經台北市○○區○○路
    與寧波西街之有燈光號誌管制之交岔路口時，違規於汀州路口紅燈左轉至寧波西
    街，而為台北市政府警察局中正第二分局警員陳孟皇所查獲，並以受處分人有違
    反道路交通管理處罰條例地五十三條「汽車駕駛人，行經有燈光號誌管制之交岔
    路口闖紅燈」規定之行為，摯發台北市政府舉發違反道路交通管理事件通知單（
    北市警交大字第ＡＢＺ０四五三０一號），並載明應到案日期為九十二年六月三
    十日前，同時將該舉發通知單交受處分人簽收，惟受處分人拒簽收，警員遂將受
    處分人拒絕簽章事由記明在該舉發通知單上，而視為已收受該通知單。然受處分
    人未於舉發通知單上所載之應到案日期前向原處分機關提出申訴，而原處分機關
    經調查結果，仍認受處分人有前開違規行為且違規事實明確，於九十二年九月九
    日，依道路交通管理處罰條例第五十三條（贅引第一項）及違反道路交通管理事
    件統一裁罰基準及處理規則之規定裁處受處分人罰鍰新台幣（下同）四千五百元
    ，並依同條例第六十三條第一項第三款（漏引第三款）之規定記違規點數三點。
三、受處分人聲明異議意旨略以：(一)緣九十二年六月十五日十八點許，受處分人與友
    人郭鳳儀共騎一乘重型機車，行經台北市○○區○○路與寧波西街交岔路口，欲
    左轉寧波西街，由於汀州路上紅燈已變換為綠燈，故自汀州街左轉至寧波西街，
    將至三元街時，突然有位員警自巷內跳出於寧波西街上，把受處分人攔下並開出
    罰單，由於受處分人自認為沒有任何違規之情事，且該員警一人執勤又無識別證
    ，故拒不簽收。(二)按行政程序法第一百十條第一項規定「書面之行政處分自送達
    相對人及已知之利害關係人起，依送達、通知或使知悉之內容對其發生效力。」
    上開罰單（北市警交大字第ＡＢＺ０四五三０一號）係行政處分應無疑異，既係
    須以書面為之，自須送達後才能依送達之內容對受處分人生效，若未能送達因行
    政處分不具其效力要件，自不能對異議人生效，除此之外，受處分人亦無從對於
    該罰單所揭示的期日繳納罰款，或依違反道路交通管理事件統一裁罰基準及處理
    細則第四十四條到案說明並聽候裁決。(三)再舉發員警於取締受處分人時眼前僅看
    到紅燈即開罰單，未考慮受處分人當場陳述之內容，似有偏頗，其實汀州路與寧
    波西街係呈垂直之狀態，而於此種十字路口上，其中一條道路係紅燈，另一條道
    路恆係綠燈，是以，受處分人所在之汀州路前方燈號既已由紅燈變換成綠燈，與
    之垂直的寧波西街上之燈號自當變成紅燈。又該員警於取締時係躲在寧波西街與
    三元街一七二巷交岔路口探頭觀望是否有人違規之情形，且其所在位置前方有許
    多車輛停放而造成視障，此如何能細查，遂有可能誤認受處分人違反上開條例第
    五十三條狀態之誤。再者，當時僅一員警執勤而無其他員警在場輔佐，是以該員
    警之認定是否正確似非毫無疑義，至少就該裁決書所依據之事實而言，該員警並
    無從舉證等語，並提出現場照片四張為證。
四、經查：
  (一)按「本條例之罰鍰基準、舉發、罰鍰繳納、向處罰機關陳述意見或裁決之處理程
    序、易處吊扣汽車牌照或駕駛執照基準及繳納機構等事項之處理細則，由交通部
    會同內政部訂之。」道路交通管理處罰條例第九十二條第三項規定之；又按「本
    細則依道路交通管理處罰條例第九十二條第三項規定訂之。」、「處理違反道路
    交通管理事件之程序及統一裁罰基準依本細則之規定辦理。」、「行為人有本條
    例之情形者，應填製舉發違反道路交通管理事件通知單，並於被通知人欄予以勾
    記，其通知聯依下列規定辦理：一、當場舉發者，應填記駕駛人或行為人姓名、
    性別、出生年月日、地址、
    種類。被查獲之駕駛人或行為人為受處人時，應將該通知單填記後交付該行為人
    簽名或蓋章收受之；拒絕簽章者，並記明其事由，視為已收受」違反道路交通管
    理事件統一裁罰基準及處理細則第一條、第二條及第十一條第一項第一款分別明
    文定之，可知行為人有違反道路交通管理處罰條例之行為經查獲被當場舉發、又
    拒絕簽章收受該舉發違反道路交通管理事件通知單，經舉發員警記明其事由，視
    為其已收受該通知單，即該通知單已經合法送達至行為人且發生效力；查本件舉
    發違反道路交通管理事件證人即舉發員警陳孟皇到院證稱：「（問：紅燈開路時
    ，本件異議人是否拒絕簽收？）是，紅單總共有四聯，第一聯我們給受處分人存
    查，第二、三聯我們送裁決所，第四聯有我們自己保存，如果受處分人在我們開
    立紅單時拒絕簽收，我們會在第二聯上面註記受處分人拒絕簽收，拒絕簽收的註
    記我們會記載在駕駛人姓名欄那個欄位。」等語（參見本院九十三年三月五日訊
    問筆錄），受處分人復自承遭當場舉發並拒絕於員警開立之該舉發通知單上簽名
    （見聲明異議狀），是依上說明，該舉發通知單上經證人陳孟皇載明受處分人拒
    絕簽收之事由後，視為受處分人已經收受該通知單，而已為合法通知，則受處分
    人辯稱其未受收受送達前開通知單，該通知單對其不生效力，且其無從對於該罰
    單所揭示期日繳納罰款或到案說明並聽候裁決云云，均非有理；另受處分人於本
    院訊問中辯稱「拒絕簽收視為合法送達的規定，是在違反道路交通管理事件統一
    裁罰基準及處理細則第十一條第一款之規定，但是他並沒有母法的授權，所以這
    時候應該是依照行政程序法第一百十條規定才對，所以我認為警察的送達程序不
    合法」云云（參見本院九十三年三月五日訊問筆錄），依上述法條以觀，可知前
    開拒絕簽收視為合法送達之規定，係由母法即道路交通管理處罰條例第九十二條
    第三項授權主管機關定之，具有合法之權源。是受處分人前揭所辯之詞，亦不足
    採。
　(二)又查證人即舉發員警陳孟皇於本院調查時結證稱：伊當時站的位置距離汀州路路
    口大約三、四十公尺左右，伊係看到寧波西街的綠燈亮了，就表示汀州路方向是
    紅燈才看到受處分人他轉過來等語（參見本院九十三年三月五日訊問筆錄）。是
    依據證人陳孟皇所述，其並未親見受處分人確係紅燈左轉，而僅以受處分人車行
    方向、位置做判斷，即認定受處分人有紅燈左轉之違規行為。再依卷內照片觀之
    ，以證人陳孟皇其當時所在位置距離汀州路路口約三、四十公尺，且其亦自承並
    非固定站在同一個位置，會稍微走動一下等語，即在本院卷內附圖一之證三的點
    至證四的點間移動（亦見本院九十三年三月五日訊問筆錄），故以證人陳孟皇所
    在之位置、方向觀察，自不能排除證人陳孟皇受有視覺障礙而誤認受處分人違規
    之可能性。且依另一證人郭鳳儀即當日為受處分人所搭載之人於本院以具結擔保
    其供述之真實性，並在負擔偽證罪之心理處罰狀態下供稱：當時我要去參加受處
    分人的家庭聚會，由受處分人其摩托車載著我，當時受處分人的車速很慢，當時
    我們是在汀州路綠燈之後才轉，當時是星期天下午車輛並不多，我們那時候在汀
    州路紅燈時停的比較前面，等綠燈一亮的時候我們就立刻左轉，在我們左轉的時
    候並沒有其他車輛跟我們一起左轉，但是我們左轉後就有很多車輛跟我們一起左
    轉等語（亦見本院九十三年三月五日訊問筆錄）。是本件揆諸前揭舉發員警陳孟
    皇、證人郭鳳儀之陳述，及附圖一紙、現場照片四張觀之，該舉發員警陳孟皇並
    未親眼目睹受處分人紅燈左轉之違規事實，且以證人陳孟皇所在之位置、方向觀
    察，亦不能排除證人陳孟皇誤認受處分人違規之可能性，相較之下應以證人郭鳳
    儀所述較為可採。此外，復查無其他積極證據足以證明受處分人有原處分機關所
    認定之前開違規行為，故依前揭訴訟上之「待證事實倘有懷疑，則從被告之利益
    作解釋」之證據法則，自應作對受處分人有利之認定，認其所為上開辯解為屬可
    採。
五、綜上所述，原處分機關所認定受處分人有前開違反道路交通管理處罰條例之違規
    事實，尚與事實不符，原處分機關不察，遽對受處分人為前開裁決，即難認為允
    當，應認受處分人之異議為有理由，而由本院將原處分撤銷，改諭知受處分人不
    罰，以資適法。
據上論斷，應依道路交通案件處理辦法第二十條前段，裁定如主文。
中　　　華　　　民　　　國　　九十三　　年　　　六　　　月　　 十一 　　日
                                  臺灣臺北地方法院交通法庭
                                        法  官  官信成
右正本證明與原本無異。
如不服本裁定，應於送達後五日內，向本院提出抗告狀。
                                        書記官  蔡嘉萍
中　　　華　　　民　　　國　　九十三　　年　　　六　　　月　　 十一 　　日
